臺灣高等法院臺中分院民事判決　　　　　 94年度重再字第4號
　　　再　審原告　宏通建設股份有限公司
　　　法定代理人　林　爐
　　　再　審原告　乙○○
　　　共　　　同
　　　訴訟代理人　洪崇欽　律師
　　　再　審被告　甲○○
　　　訴訟代理人　羅豐胤　律師
上列當事人間請求返還價金事件，再審原告對於中華民國94年 1
月19日本院93年度重上更(一)字第13號所為之確定判決，提起再審
之訴，本院判決如下：
    主      文
再審之訴駁回。
再審訴訟費用由再審原告負擔。
    事實及理由
一、按再審之訴，應於30日之不變期間內提起，前項期間，自判
    決確定時起算，判決於送達前確定者，自送達時起算，民事
    訴訟法第 500條第1項、第2項前段定有明文。經查本院前審
    93年度重上更(一)字第13號民事事件，於94年 1月19日判決後
    ，再審原告不服該判決而向最高法院提起上訴，經最高法院
    以94年度台上字第815號民事裁定駁回其上訴，並於94年5月
    23日送達再審原告，有送達證書附於前開最高法院卷第61頁
    可稽，則再審原告於94年 6月17日向本院提起再審之訴，並
    未逾30日之不變期間，於法尚無不合，應予准許。
二、再審原告主張：
（一）本件原審確定判決有下列適用法規顯有錯誤之情形：
  １、原確定判決認定本件房屋構成不完全給付，有違最高法院
      77年第7次民事庭會議，業已該當民事訴訟法第496條第1
      項第1款之再審理由：
      按契約成立後，當事人應依債之本旨而為給付，當事人所
      為給付之內容，若不符合債務本旨，且係可歸責於債務人
      者，即為不完全給付。又出賣人就其交付之買賣標的物有
      應負擔保責任之瑕疵，而其瑕疵係於契約成立後始發生，
      且因可歸責於出賣人之事由所致者，則出賣人除負物之瑕
      疵擔保責任外，同時構成不完全給付之債務不履行責任，
      買受人如主張出賣人應負不完全給付之債務不履行責任者
      ，買受人得類推適用民法第226條第2項規定請求損害賠償
      ；或類推適用給付遲延之法則，請求補正或賠償損害，並
      有民法第264條規定之適用，有最高法院77年度第7次民事
      庭會議決議可佐。又按不完全給付，須以瑕疵係於契約成
      立後或標的物交付後始可發生者，始有適用，有最高法院
      92年度台上字第 653號民事判決可佐。由上可知，買賣契
      標的之瑕疵需係於契約成立後發生者，始構成不完全給付
      。原確定判決載稱：本件上訴人所購買之系爭房屋1、2樓
      均屬店舖，被上訴人宏通公司即應負擔保所交付之系爭房
      屋1、2樓均為店舖之責任，惟被上訴人宏通公司於買賣契
      約成立後，所興建完成之系爭房屋僅 1層前面約三分之一
      面積為店舖，1層後面約三分之二面積及2層均為住宅，上
      訴人與被上訴人宏通公司所買賣之標的物顯有瑕疵，該瑕
      疵係因被上訴人宏通公司向台中市政府（申請建造時），
      即以系爭房屋1層前面約三分之一面積為店舖，1層後面約
      三分之二面積及 2層均為住宅，有工務局設計圖在卷可憑
      （見原審卷72頁），係可歸責於被上訴人宏通公司云云。
      原確定判決認定本件房屋之瑕疵，係於再審原告向台中市
      政府申請建造時即產生，並舉在第一審72頁卷附工務局設
      計圖，惟該設計圖係台中市政府工務局82年 4月27日即核
      准再審原告新建，有建造執照可佐，足見原確定判決認定
      瑕疵之發生時點係在82年 4月27日，而本件買賣契約係在
      82年5月23日及同年6月21日簽訂，依前開判決理由內容所
      載，原確定判決所稱瑕疵產生時點顯然是在契約成立之前
      ，揆諸前揭最高法院77年度第 7次民事庭會議內容及判決
      意旨，核與不完全給付之構成要件不符，惟原確定判決卻
      仍認定本件構成不完全給付，其判決自有適用法規顯有錯
      誤之違法，應已該當民事訴訟法第 496條第1項第1款之再
      審事由，已是明確。
  ２、原確定判決認為本件構成不完全給付，違反民事訴訟法第
      279條第1項第1款之再審理由：
      再審被告在本院93年重上更(一)字第13號事件，於93年5月4
      日準備書狀第貳之一點載稱：「惟查系爭房屋進行銷售前
      ，即已設計完成，此有台中市政府工務局於「82年 4月27
      日」核准新建之設計圖說可證（按：本件係於82年 5月23
      日及同年 6月21日簽訂買賣契約）。而本件買賣契約書所
      附尺寸標示圖，即係該送請台中市政府工務局核准之設計
      圖。又前開工務局核准新建之設計圖說已明白繪製：系爭
      房屋僅 1樓前面三分之一為店舖，後面三分之二為住宅，
      然上揭買賣契約書所附尺寸標示圖即設計圖說上關於店舖
      與住宅間之分隔線卻蓄意抹除，尤其，「住宅」二字亦遭
      刪除，此亦有前開設計圖說及尺寸標示圖之記載可供核對
      」云云。雖再審被告所稱再審原告故意塗銷 1樓店舖與住
      宅之區隔線之詐術行為一節云云，顯非事實，惟依再審被
      告前開書狀內容，係主張再審原告在進行房屋銷售前，向
      台中市工務局核准新建之設計圖即已明白繪製：「房屋僅
      1 樓前面三分之一為店舖，後面三分之二為住宅」云云，
      足見再審被告係主張瑕疵在契約成立前即已存在，核與不
      完全給付之構成要件不符，依民事訴訟法第279條第1項規
      定，原確定判決自應受其拘束，並以之為裁判之基礎（參
      見最高法院26年度上字第 805號判例），認定本件與不完
      全給付構成要件不符，駁回再審被告請求，惟原確定判決
      卻違法認定再審被告得依不完全給付解除契約為合法，顯
      已違反民事訴訟法第279條第1項規定及上開判例意旨，該
      當於民事訴訟法第 496條第1條第1款再審事由，應無疑義
      。
　３、原確定判決認為再審被告得依不完全給付規定解除契約云
  　　云，違反民法第226條第2項及民法第256條規定，構成民
    　事訴訟法第496條第1條第1款之再審事由。按修正前民法
      第227條規定之不完全給付而不能補正者，其解除契約應
      類推適用民法第256條、第226條第2項規定，以不完全給
      付於債權人無利益時，債權人始得解除全部契約，有最高
      法院90年台上字第1577號民事判決可佐。原確定判決認定
      本案建物2樓部份不得變更為「店舖」，該瑕疵已無從補
      正，是為不完全給付，自可依民法第256條規定解除契約
      云云。原確定判決認定本案建物有瑕疵顯有錯誤，況且原
      確定判決認定本案系爭房地，構成不完全給付，係因2樓
      部份無法從變更為店舖使用，惟本件再審原告所出售給再
      審被告之預售屋其種類為可供「店面使用」之建築改良物
      ，而且系爭建物之旁鄰居現況皆有人開設全家便利商店、
      美髮美容店、廣告設計行銷公司、人力仲介公司、牙醫診
      所、隆美窗簾及茶葉零售商店等，商店林立，不勝枚舉，
      足見本件房屋並無不能供作店面使用之情形，原確定判決
      所載系爭房屋之2樓，無法變更為店舖使用，顯係有錯誤
      。退步言之，縱認（純僅假設）本件房屋2樓無法變更為
      「店舖」使用，因有1樓部份可供作「店舖使用」，對於
      再審被告而言，仍具有相當大利益，揆諸前揭最高法院判
      決意旨，再審被告自不得解除全部買賣契約，原確定判決
      准許再審被告得解除全部買賣契約，核與民法第226條之
      規定相悖，是原確定判決就此部份構成民事訴訟法第496
      條第1項第1款再審事由，已是明確。
　４、原確定判決認定房屋有瑕疵，且屬不能補正一節，有違民
  　　法第227條規定，經查：
      (1)原確定判決認定系爭房屋之1、2樓（尤其是 2樓部分）
        不能更為店舖使用之依據，主要係以前揭台中市政府工
        務局88年 4月22日88中工建字第47122號函（下稱第1次
        函）、93年 9月29日府都建字第0930153552號函（下稱
        第2次函）及93年11月3日府都建字第0930171678號函（
        下稱第3次函）之內容為據。上開第1次函中載明系爭房
        屋之第1層（即1樓部分）可變更為店舖使用，此為原確
        定判決所是認，應無疑義，茲有疑義者為第 2次函中，
        台中市政府固函稱：「．．二經查旨揭地號於66年 1月
        18日公告為『住宅區』，92年12月30日公告為部分『第
        二種住宅區』、部分為『第三種住宅』；依『都市計畫
        法台灣省施行細則』第15條規定，住宅區申請用途『店
        舖』面積不得大於500平方公尺，限於使用建築物之第1
        層及地下 1層，故依85年間當時法令及目前法令，本案
        建物 2樓部分不得變更為『店舖』使用。」等語，指稱
        系爭房屋2樓部分不得變更為店舖使用。然其第3次函卻
        另又函稱：「．．說明二經查旨揭地號於66年 1月18日
        公告為『住宅區』，92年12月30日公告為部分『第二種
        住宅區』、部分為『第三種住宅』；依『都市計畫法台
        灣省施行細則』第15條規定，住宅區申請用途『店舖』
        面積不得大於500平方公尺，限於使用建築物之第1層及
        地下 1層。三另依前開施行細則第16條規定：『大型商
        場（店）及飲食店符合下列條件，並經縣（市）政府審
        查無礙居住安寧、公共安全與衛生者，不受前條第 1項
        第12款使用面積及第 2項使用層之限制：一主要出入口
        面臨15公尺以上之道路。二申請設置之地點位於建築地
        下1 層或地面上第1層、第2層。三依建築技術規則規定
        加倍附設停車空間。四大型商場（店）或樓地板面積超
        過600平方公尺之飲食店，其建築物與鄰地間保留4公尺
        以上之空地（不包括地下室）。』四經查本案建物於建
        照申請時並無依前開施行細則第16條規定提送本府審查
        ，故並未核准前揭建物 2樓為店舖商場用途；是以本案
        建物若申請 2樓部分變更為店舖商場使用，倘符合前述
        條件，並經本府審查通知，始得准許。」等語，載明系
        爭房屋之 2樓部分，若經台中市政府審查通過，仍「可
        能」准予變更為店舖使用，已較第 2次函中所表示「不
        得」變更為店舖使用之意見，增加系爭房屋依法得變更
        為店舖。
      (2)尤其，台中市政府91年 7月19日府工建字第0910105533
        號函稱「．．二關於現行住宅區可允許土地使用項目悉
        依現行都市計畫法台灣省施行細則（如附件）第15條、
        16條規定，其中第15條第12、13、14項及他項規定有條
        件允許主旨述建築物用途使用，另依現行都市計畫法台
        灣省施行細則第15條規定實施依都市計畫「住宅區」地
        區之商場（店）雖限於建築物之地上第1層及地下1層面
        積在 500平方公尺以下範圍使用，飲食（店）業者限於
        建築物之地上第1層、第2層及地下1層面積300平方公尺
        以下範圍使用。但同施行細則第16條特別規定：大型商
        場（店）及飲食店合左列條件，並經縣（市）政府審查
        無礙居住安寧、公共安全與衛生者，不受前條之限制。
        即：(一)面臨15公尺以上之道路。(二)地下第1層或地上第1
        層、第 2層。(三)依建築技術規定加倍附設停車空間。(四)
        大型商場（店）或樓地板面積超過 600平方公尺之飲食
        站其建築與地間保留 4公尺以上之空地（不包括地下室
        ）。若建物經核尚符合第16條所列條件，其 2樓部分可
        申請店舖使用。」等語，認為系爭房屋之 2樓部分，仍
        可依都市計畫法台灣省施行細則第16條之規定，申請變
        更為店舖使用。是原確定判決依前揭第 2次函認系爭房
        屋 2樓部分不得變更為店舖，認系爭房屋有瑕疵且屬不
        能補正乙節，顯然未斟酌本件卷內所附上開台中市政府
        第0910105533號函之意見。
      (3)另系爭房屋前面為台中市○○○街之12米道路，但系爭
        房屋係屬集合住宅之型式興建，依其使用執照即台中市
        政府工務局84中工建使字第1866號之記載，系爭房屋所
        在大樓，係以台中市○○路○段218號為建築基地而申請
        建築，換言之，系爭房屋係面臨台中市○○路40米以上
        道路，主管機關於審查系爭房屋是否符合都市計畫法台
        灣省施行細則第16條所列「是否面臨15公尺以上之道路
        時」之條件時，應以使用執照及建造執照上設計圖說有
        關基地面前道路檢討之記載為據，而非以該戶房屋實際
        上所面臨之巷道或通道為準，原審判決以系爭房屋面臨
        12米道路，不符須面臨15米以上道路之要件， 2樓部分
        不合變更為店舖之要件，其瑕疵不能補正為判決理由，
        顯未斟酌及詳查主管機關對於該「面臨15米以上道路」
        之意義為何。
      (4)再查，辦理系爭房屋使用用途之變更（即將住宅部分變
        更為店舖使用），依建築法第74條及其相關作業規定，
        應由建物之所有權人向主管機關即台中市政府提出申請
        ，其相關之申請程序，所須文件及表格已附於原確定判
        決卷，簡言之，系爭房屋若欲申請變更為店舖使用，應
        由房屋所有權人即再審被告甲○○向台中市政府提出申
        請。本件系爭房屋於85年 2月15日交屋完畢，並辦理所
        有權移轉登記予再審被告甲○○，從而，系爭房屋欲申
        請變更為店舖使用，應由再審被告甲○○為之，再審原
        告宏通公司則配合提出相關之資料始符前揭法律之規定
        及台中市政府之變更使用執照處理程序，原確定判決認
        系爭房屋交屋歷時 7年宏通公司仍未變更為店舖，可見
        系爭房屋無法變更為店舖乙節，似認系爭房屋之變更手
        續，應由再審原告宏通公司負責提出申請，所為認定更
        屬不當，自有違反民法第 227條之規定，其判決適用法
        律顯有錯誤，至為明顯。
（二）原確定判決確有民事訴訟法第496條第1項第1款「適用法
      規顯有錯誤」之再審事由，聲明求為判決：(1)本院93 年
      度重上更(一)字13號確定判決廢棄；(2)駁回再審被告之訴；
      (3)再審及再審前訴訟費用由再審被告負擔云云。
三、再審被告則以：
（一）所謂不完全給付乃除不能給付、遲延給付之外，另一種債
      務不履行型態，即債務人雖為給付，而給付之內容並不符
      合債務本旨，違反信義與衡平原則也。本件再審被告向再
      審原告宏通建設股份有限公司（下稱宏通公司）所買受之
      房屋乃「店舖」，而宏通公司交付予再審被告者，僅1樓
      前面三分之一為「店舖」，其餘三分之二為住宅，而2樓
      則全部為住宅，足見宏通公司未依債之本旨給付甚明。再
      審原告雖舉出最高法院77年第7次民事庭會議決議，認不
      完全給付須以瑕疵係於契約成立後或標的物交付後始發生
      者，始有適用，而認原確定判決適用法規顯有錯誤。惟最
      高法院之決議尚非屬民事訴訟法第496條第1項第1款所謂
      之「法規」，再審原告此部分之再審理由，顯不合法。
（二）次查，再審原告固以原確定判決違背民事訴訟法第279條
      第1項，有適用法規顯有錯誤為再審理由。惟該條乃舉證
      責任之規定，原確定判決對兩造舉證責任之分配，並無任
      何違誤。再審原告以此主張系爭建物之瑕庛存在於契約成
      立之前，核與不完全給付之構成要件不符云云，與前述(一)
      乃屬重覆主張，與民事訴訟法第279條第1項之規定無涉，
      其此部分之理由，亦不合法。
（三）第查，再審原告以其所交付予再審被告之房屋，可供「店
      面使用」，並舉出系爭建物之旁鄰現況皆有人開設全家便
      利商店、美髮美容店、廣告設計行銷公司．．等商店，足
      見本件房屋並無不能供作店面使用之情形，系爭建物對於
      再審被告而言，仍具有相當大利益，揆之最高法院90年台
      上字第1577號民事判決意旨，再審被告自不得解除全部買
      賣契約，原確定判決准許再審被告得解除全部買賣契約，
      核與民法第226條之規定相悖云云。惟查，取捨證據認定
      事實，原屬事實審法院之職權，民事訴訟法第496條第1項
      第1款所謂適用法規顯有錯誤，並不包括認定事實錯誤、
      取捨證據失當在內。系爭建物僅1樓三分之一為店舖，其
      餘則為住宅，對再審被告是否仍有利益，此乃事實認定問
      題，與適用法規無涉。且1、2樓皆可為店舖使用，與1樓
      僅前面三分之一可為店舖使用，其利用價值相差何其遠；
      再者，系爭房屋具一體性，再審被告洵無可能僅解除供住
      宅使用部分之房屋買賣契約，而仍保留1樓前面三分之一
      可供店舖使用之房屋買賣契約，再審原告執此為再審理由
      ，亦不合法。
（四）如前所述，民事訴訟法第496條第1項第1款所謂適用法規
      顯有錯誤，並不包括認定事實錯誤、取捨證據失當在內。
      再審原告主張原確定判決認定房屋有瑕疵，且屬不能補正
      一節，有違民法第227條規定云云，顯係就原確定判決對
      於事實之認定及證據之取捨為爭執，此部分理由亦非合法
      。
（五）綜上，原確定判決斟酌全辯論意旨及調查證據之結果綜合
      研判，認再審被告解除系爭買賣契約為有理由，並無違誤
      。再審原告就原確定判決所為論斷，指摘其為不當，就其
      已論斷，泛言為違法，難認原確定判決有適用法規顯有錯
      誤之情形。從而再審原告以前開事由，提起再審之訴，顯
      不合法，應以裁定予以駁回等語置辯。其答辯聲明求為判
      決：(1)再審之訴駁回；(2)再審訴訟費用由再審原告負擔。
四、按所謂適用法規顯有錯誤者，不包括漏未斟酌證據及認定事
    實錯誤之情形在內（最高法院63年台上字第 880號判例參照
    ）。故民事訴訟法第 496條第1項第1款所謂適用法規顯有錯
    誤，係指確定判決所適用之法規，顯然不合於法律規定，或
    與司法院現尚有效及大法官會議之解釋，或最高法院現尚有
    效之判例顯然違反者而言。至認定事實錯誤、取捨證據失當
    或判決不備理由，則不在該條款適用之列。查：
（一）再審原告主張原確定判決認定本件房屋之瑕疵，係於再審
      原告向台中市政府申請建造時即產生，並舉在第一審72
      頁卷附工務局設計圖，惟該設計圖係台中市政府工務局82
      年4月27日即核准再審原告新建，有建造執照可佐，足見
      原確定判決認定瑕疵之發生時點係在82年4月27日，而本
      件買賣契約係在82年5月23日及同年6月21日簽訂，依原確
      定判決理由內容所載，原確定判決所稱瑕疵產生時點顯然
      是在契約成立之前，核與不完全給付須以瑕疵係於契約成
      立後發生者之構成要件不符，原確定判決有違最高法院77
      年第7次民事庭會議內容及92年度台上字第653號判決意旨
      ，該當民事訴訟法第496條第1項第1款之再審理由云云。
      惟查原確定判決依據兩造之主張、提出之證據，於調查、
      辯論後，認定再審被告向再審原告宏通公司所買受之系爭
      房屋1、2樓均屬店舖，而再審原告宏通公司興建完成之系
      爭房屋則為1層前面約三分之一面積為店舖，1層後面約三
      分之二面積及2層均為住宅，故認「本件再審被告所購買
      之系爭房屋1、2樓均屬店舖，再審原告宏通公司即應負擔
      保所交付之系爭房屋1、2樓均為店舖之責任，惟再審原告
      宏通公司於買賣契約成立後，所興建完成之系爭房屋僅1
      層前面約三分之一面積為店舖，1層後面約三分之二面積
      及2層均為住宅，再審被告與再審原告宏通公司所買賣之
      標的物顯有瑕疵，該瑕疵係因再審原告宏通公司向台中市
      政府申請建造時，即以系爭房屋1層前面約三分之一面積
      為店舖，1層後面約三分之二面積及2層均為住宅，有工務
      局設計圖在卷可憑（見一審卷72頁），係可歸責於再審原
      告宏通公司。又台中市政府工務局88年4月22日88中工建
      字第74122號函復本院86年度重上字第165號再審原告宏通
      公司請求再審被告給付系爭房屋買賣價金事件，稱：系爭
      房屋僅第1層可變更為店舖；及93年9月29日府都建字第
      093015 3552號函稱：本案建物2樓部分不得變更為「店舖
      」使用等語，顯然再審被告向再審原告宏通公司所購買之
      系爭房屋2樓，無從變更為店舖使用，則前述瑕疵，已無
      從補正，再審原告宏通公司即未依債之本旨給付系爭房屋
      ，為不完全給付，再審被告類推適用修正前之民法第256
      條規定解除契約（按88年4月21日新修正公布並於89年5月
      5日施行之民法債編第227條第1項已修正，明定：「因可
      歸責於債務人之事由，致為不完全給付者，債權人得依關
      於給付遲延或給付不能之規定行使權利），自得不經催告
      而可解除預定房屋買賣契約（含車位買賣契約）。則再審
      被告於原審以起訴狀之送達為解約之意思表示，於法有據
      」等語（參見原確定判決理由第八點，第21、22頁）。乃
      原確定判決係認再審原告宏通公司於買賣契約成立後，所
      興建完成之買賣標的物即系爭房屋顯有瑕疵，而該瑕疵為
      再審原告宏通公司所致，蓋因再審原告向台中市政府申請
      建造時，即以系爭房屋1層前面約三分之一面積為店舖，1
      層後面約三分之二面積及2層均為住宅，有第一審卷72頁
      所附工務局設計圖可憑，且前述瑕疵，已無從補正，是再
      審原告宏通公司即未依債之本旨給付系爭房屋，為不完全
      給付。原確定判決並未認定瑕疵之發生時點係在82年4月
      27日即台中市政府工務局核發系爭房屋之建造執照之時。
      況本件屬預售屋之買賣，於訂約時買賣標的尚不存在，為
      原確定判決所合法確定之事實，雖再審原告係依政府主管
      機關核准之設計圖施工，惟如因完工交付之買賣標的物與
      契約約定內容不符，致有物之瑕疵存在時，乃屬出賣人於
      訂約後按圖施工時始發生，能否謂該瑕疵，於兩造契約成
      立即已存在，故不構成不完全給付，則有再事研求之餘地
      ，亦有最高法院86年台上字第1642、3083號判決意旨可參
      。從而，原確定判決認定再審原告未依債之本旨給付系爭
      房屋，為不完全給付乙節，要無何違反最高法院77年第7
      次民事庭會議內容及92年度台上字第653號判決意旨之處
      ，再審原告所為前開主張顯無理由。
（二）再審原告復以再審被告於本院前審93年度重上更(一)字第13
      號民事事件93年5月4日提出之準備書狀第貳之一點內容，
      係主張系爭房屋之瑕疵在契約成立前即已存在，依民事訴
      訟法第279條第1項自認之規定，原確定判決自應受其拘束
      ，並以之為裁判之基礎，認定本件與不完全給付構成要件
      不符，駁回再審被告請求，惟原確定判決卻違法認定再審
      被告依不完全給付解除契約為合法，顯已違反民事訴訟法
      第279條第1項規定及最高法院26年度上字第805號判例意
      旨，亦該當於民事訴訟法第496條第1條第1款再審事由云
      云。惟觀之前開再審被告之準備書狀第貳之一點內容係載
      稱：「．．。惟查系爭房屋進行銷售前，即已設計完成，
      此有台中市政府工務局於「82年4月27日」核准新建之設
      計圖說可證（按：本件係於82年5月23日及同年6 月21日
      簽訂買賣契約）。而本件買賣契約書所附尺寸標示圖，即
      係該送請台中市政府工務局核准之設計圖，此請鈞院予以
      比對查證即足明瞭。又前開工務局核准新建之設計圖說已
      明白繪製：系爭房屋僅1樓前面三分之一為店舖，後面三
      分之二為住宅，然上揭買賣契約書所附尺寸標示圖即設計
      圖說上關於店舖與住宅間之分隔線卻蓄意抹除，尤其，「
      住宅」二字亦遭刪除，此亦有前開設計圖說及尺寸標示圖
      之記載可供核對」云云（參見本院更(一)審卷第33頁背面）
      ，再審被告前開陳述乃係針對再審原告宏通公司主張其無
      故意塗銷系爭房屋設計圖上店舖與住宅間之區隔線及住宅
      二字等情所為之反駁，尚無自認系爭房屋之瑕疵在契約成
      立前即已存在之意；況民事訴訟法第279條第1項係就當事
      人主張之事實，經他造於準備書狀內自認者，無庸舉證之
      規定，而再審原告於前審程序中一再主張其未保證系爭房
      屋1、2層供店舖使用，並已依約交付系爭房屋及土地，並
      無不完全給付之情事云云，再審原告既未主張系爭房屋有
      瑕疵，且瑕疵是在契約成立前即已存在，則再審被告自無
      從就再審原告未主張之事實於準備書狀內為自認，故原確
      定判決未適用民事訴訟法第279條第1項規定並無何違誤之
      處，亦未違反最高法院26年度上字第805號判例意旨，是
      再審原告此部分再審事由之主張亦非可採。
（三）又原確定判決依台中市政府工務局88年4月22日88中工建
      字第47122號函復本院86年度重上字第165號再審原告宏通
      公司請求再審被告給付系爭房屋買賣價金事件，稱：系爭
      房屋僅第1層可變更為店舖等語，另依台中市政府93年9月
      29日府都建字第0930153552號函說明二、經查旨揭地號於
      66年1月18日公告為「住宅區」，92年12月30日公告為部
      分「第二種住宅區」、部分為「第三種住宅」；依「都市
      計畫法台灣省施行細則」第15條規定，住宅區申請用途「
      店舖」面積不得大於500平方公尺，限於使用建築物之第1
      層及地下1層，故依民國85年間當時法令及目前法令，本
      案建物2樓部分不得變更為「店舖」使用等語，而認再審
      原告抗辯系爭房屋1、2樓可供店舖使用，與事實不符，不
      足採取。至台中市政府93年11月3日府都建字第093017167
      8號函之說明二、經查旨揭地號於66年1月18日公告為『住
      宅區』，92年12月30日公告為部分『第二種住宅區』、部
      分為『第三種住宅』。依『都市計畫法台灣省施行細則』
      第15條規定，住宅區申請用途『店舖』面積不得大於500
      平方公尺，限於使用建築物之第1層及地下1層。三、另依
      前開施行細則第16條規定：『大型商場（店）及飲食店符
      合下列條件，並經縣（市）政府審查無礙居住安寧、公共
      安全與衛生者，不受前條第1項第12款使用面積及第2項使
      用層之限制：一、主要出入口面臨15公尺以上之道路。
      二、申請設置之地點位於建築物地下第1層或地面上第1層
      、第2層。三、依建築技術規則規定加倍附設停車空間。
      四、大型商場（店）或樓地板面積超過600平方公尺之飲
      食店，其建築物與鄰地間保留4公尺以上之空地（不包括
      地下室）。』四、經查本案建物於建照申請時並無依前開
      施行細則第16條規定提送本府審查，故並未核准旨揭建物
      2樓為店舖商場用途；是以本案建物若申請2樓部分變更為
      店舖商場使用，倘符合前述條件，並經本府審查通過，始
      得准許等語，原確定判決則認該函僅是就本院前審93年度
      重上更(一)字第13號民事事件，檢附本件系爭房屋之使用執
      照函詢前開可否變更為店舖使用事項所須具備之條件為說
      明，並經審查程序之原則而為答復，因前揭台中市政府93
      年9月29日府都建字第0930153552號函已依民國85年間當
      時法令及目前法令，本案建物2樓部分不得變更為「店舖
       」使用，及該府88年4月22日88中工建字第47122號就具
      體個案函復本院86年度重上字第165號給付系爭房屋買賣
　　　價金事件稱：系爭房屋僅第1層可變更為店舖等語，已明
  　　確揭示系爭建物2樓已不得變更為店舖使用。倘系爭建物2
　    樓得變更為店舖使用，何以87年起訴迄今歷時約7年之久
      ，再審原告仍未能變更，且亦無法證明其間有要求再審被
      告配合變更情事，顯見系爭房屋2樓無法變更為店舖使用
      等情，此乃原確定判決據兩造當事人之主張、提出之證據
      ，於調查、辯論後依職權所為裁量之結果，屬於事實審取
      捨證據、認定事實之範圍，此項職權之行使，尚無違法不
      當之處，再審原告主張本件所出售給再審被告之預售屋其
      種類為可供「店面使用」之建築改良物，且系爭建物之旁
      鄰居現況商店林立，足見本件房屋並無不能供作店面使用
      之情形，原確定判決所載系爭房屋之2樓，無法變更為店
      舖使用，再審被告得依不完全給付規定解除契約，違反民
      法第226條第2項及民法第256條規定，構成民事訴訟法第
      496條第1條第1款之再審事由云云，僅係對前訴訟程序事
      實審取捨證據及認定事實之職權行使為指摘，又系爭建物
      僅1樓三分之一為店舖，其餘則為住宅，對再審被告是否
      仍有利益，亦乃事實認定問題，再審原告以上之主張俱與
      民事訴訟法第496條第1項第1款「適用法規顯有錯誤」之
      規定不符，是再審原告此部分主張，亦難認有理由。
五、再按確定判決有民事訴訟法第496條第1項各款所列情形之一
    者，當事人得以再審之訴對之聲明不服，但當事人已依上訴
    程序主張其事由或知悉其事由而不為主張者，不在此限，民
    事訴訟法第496條第1項但書定有明文；而所謂當事人已依上
    訴主張其事由，係指當事人就得依上訴主張之事由，已依上
    訴主張而言，最高法院33年上字第2600號判例足供參照。末
    查，本件再審原告曾對於本院前審93年度重上更(一)字第13號
    原確定判決，向最高法院聲明不服，就前揭再審事由第(一)之
    4.點中關於原確定判決認定房屋有瑕疵，且屬不能補正，有
    違民法第 227條規定之陳述等節，已於其上訴理由狀中表明
    不服理由（詳前程序第三審94年度台上字第 815號卷，第31
    至34頁），嗣經最高法院94年度台上字第 815號以再審原告
    之上訴理由狀所載內容，係就原審取捨證據、認定事實之職
    權行使，指摘其為不當，並就原審所為論斷，泛言未論斷或
    論斷矛盾，而未表明依訴訟資料合於該違背法令之具體事實
    ，並具體敘述為從事法之續造、確保裁判之一致性或其他所
    涉及之法律見解具有原則上重要性之理由，難認其已合法表
    明上訴理由，因而裁定駁回再審原告之上訴確定在案，業經
    本院調取台灣台中地方法院87年度重訴字第25號、本院88年
    度重上字第42號、最高法院93年度台上字第 350號、本院93
    年度重上更(一)字第13號、最高法院94年度台上字第 815號請
    求返還價金等民事卷全卷核閱無訛。本件再審原告主張之上
    開再審事由，與前揭再審原告對本院前審93年度重上更(一)字
    第13號判決向最高法院聲明不服時之上訴理由所表明者相同
    ，其再執以主張原確定判決適用法規顯有錯誤，提起本件再
    審之訴，顯無理由。
六、綜上所述，再審原告上開主張，既難認係適法之再審理由，
    則其提起本件再審之訴，自屬顯無理由，爰不經言詞辯論，
    逕以判決駁回之。
據上論結，本件再審之訴為顯無理由，依民事訴訟法第502條第2
項、第78條，判決如主文。
中　　華　　民　　國　　94　　年　　8　　月　　15 　　日
                      民事第二庭審判長法　官  童有德
                                      法　官  謝說容
                                      法　官  蔡秉宸
以上正本係照原本作成。
如對本判決上訴，須於收受判決送達後二十日內向本院提出上訴
書狀，其未表明上訴理由者，應於提出上訴後二十日內向本院提
出上訴理由書 (須按他造人數附具繕本)。
上訴時應提出委任律師為訴訟代理人之委任狀。具有民事訴訟法
第四百六十六條之一第一項但書或第二項之情形為訴訟代理人者
，另應附具律師及格證書及釋明委任人與受任人有該條項所定關
係之釋明文書影本。
                                      書記官  吳宗玲
中　　華　　民　　國　　94　　年　　8 　　月　　17　　日
                                                      Ｈ
